臺灣臺南地方法院民事判決　　　　　　　100年度訴字第353號
原　　　告　王義榮　
被　　　告　陳昱安　
上列當事人間請求返還支票等事件，於民國100 年4 月27日辯論
終結，本院判決如下：
    主      文
原告之訴及其假執行之聲請均駁回。
訴訟費用新臺幣壹萬陸仟捌佰肆拾元由原告負擔。 
    事實及理由 
一、按確認法律關係之訴，非原告有即受確認判決之法律上利益
    者，不得提起之；確認證書真偽或為法律關係基礎事實存否
    之訴，亦同。民事訴訟法第247 條第1 項定有明文。所謂即
    受確認判決之法律上利益，係指因法律關係或證書真偽或為
    法律關係基礎事實之存否不明確，原告主觀認為其法律上地
    位有不安之危險存在，而此項危險得以對於被告之確認判決
    除去者而言。被告雖辯稱原告自認簽發支票，原告依法應先
    提起確認訴訟，待確認訴訟勝訴後，始得提起返還支票之給
    付訴訟，原告提起本件訴訟顯然於法未合云云。惟原告提起
    本件給付訴訟，既可包括對被告之確認訴訟在內，則原告主
    張被告應返還支票之情事，即無以本院對被告為確認判決之
    必要，自無被告所辯應先提起確認訴訟之情形，被告前開抗
    辯，顯然無稽，並不可採。
二、原告主張兩造原係夫妻，但感情不睦，被告在外居住。被告
    於民國99年12月8 日電話邀約原告下午2 時在台南市○○區
    ○○路素食館談。原告依約到達後發現約定地點並非公共場
    合，而係隔道路4.5 公尺面內之已休業思威特養身素食餐廳
    （下稱思威特），思威特落地窗外邊坐著3 個陌生男人即被
    告友人，被告故意獨自在思威特中間，引誘原告無備進入思
    威特，此時被告友人亦跟進來，造成原告緊張失措，之後被
    告告知原告係要簽訂離婚協議書，且去意甚堅，原告見狀同
    意無條件離婚，惟被告要求應給付新台幣（下同）150 萬元
    ，並應將原告購買，但登記被告名義車號3633－UG福斯牌2,
    000CC 之車輛（下稱系爭車輛）歸被告所有。原告考慮後只
    同意給付30萬元，此時被告友人之1 自稱台北來的律師（下
    稱台北友人），拒絕出示證件，亦未通報姓名，而基於脅迫
    之故意，拿出六法全書壓場，並稱：原告非同意被告之條件
    不可，如不同意被告條件，今天走不出這個地方了，並恐嚇
    原告與外勞之事，若賠償不只150 萬元。那時被告另2 名友
    人陳盈洲、廖溪川看守在門口聳肩示威，配合被告之脅迫，
    原告心生恐懼，要脫身也困難，被告即拿出預備寫好的離婚
    協議書要求原告簽名始可回去。協議書中除記載原告給付被
    告現金30萬元外，尚需簽發60張支票，每張支票各2 萬元，
    分期2 年，共計需給付120 萬元。原告為安全脫身，即由陳
    盈洲及廖溪川作離婚證人，不得已簽下受脅迫之不公平協議
    後離開思威特。第2 天台北友人又出現脅迫，兩造會同辦理
    離婚戶籍登記，被告取去原告之30萬元現金及附表所示支票
    52張。原告因被脅迫，而簽立離婚協議書，並被取去52張共
    120 萬元之支票，遂依民法第92條、第93條規定於100 年1
    月14日以台南海佃郵局存證信函第3 號存證信函通知被告撤
    銷被脅迫而同意之行為。但被告於同年月15日收到存證信函
    後，來電說離婚證人不會放過原告，原告因害怕而到臺南市
    警察局第6 分局金華派出所報案。99年12月8 日被告從未事
    先告知原告要找律師及友人去助陣，也未如先前邀約在公共
    場合洽談，原告進入現場後才發現另有被告友人跟著時，自
    是震懼與憤怒，但因對方人多勢眾，又稱有律師在場，只能
    隱忍交談，且自從99年11月14日被告走後，原告形單影隻孤
    單生活，同年12月8 日之劇變，更造成原告胸痛舊病復發，
    連帶引發多項皮膚病（灰指甲，泡疹及偏頭痛）加上被告離
    開後丟下繁多不明價格物品的生意要處理及原告從無報警概
    念與一向秉守生意人守信的原則，致原告日形憔悴。約近1
    個月後，友人來訪查問原因，即說人家詐欺脅迫你的，於是
    協助原告寄發存證信函，然被告收到存證信函後，即來電挑
    釁：你想玩嗎？你真的很想玩嗎？致原告再度心生恐懼，友
    人即陪同於同年月15日向警方報案，同年月19日被告再度傳
    真恐嚇。綜上所述，被告離婚協議不在公共場所訂立而於休
    業餐館思威特糾眾脅迫，原告給付30萬元已盡力而為，又要
    負擔2 年之債務實不公平，且離婚後各自取回原有財產，但
    系爭車輛卻歸被告所有，並不公平。被告出於脅迫訂約之不
    法行為既經撤銷而溯及失效，被告即應返還附表所示支票及
    系爭車輛，爰依民法第92條、第93條、第114 條、第767 條
    第1 項前段規定提起本件訴訟等語。並聲明：（一）被告應
    將附表支票返還原告，如無法交還支票，應按票面金額加附
    自到期日起至清償日止，按年息百分之6 計算之利息返還原
    告。（二）被告應將系爭車輛過戶原告，並交還系爭車輛於
    原告，如無法交還原物者應給付40萬元。（三）原告願供擔
    保，請准宣告假執行。
三、被告則以兩造原約定於99年12月8 日下午1 時30分見面，當
    日中午被告與友人相約於台南市○○區○○路3 段「東站」
    中西餐廳吃飯時，始認識陳盈洲及廖溪川，於中午用餐時詢
    問友人附近有無適合之地點，陳盈洲稱其經營之思威特即在
    斜對面，被告始以電話告知原告至思威特見面，且原告於電
    話中告知要1 小時後才能來，故原告前來時，已屬思威特下
    午休息時間，但陳盈洲及廖溪川仍好心相陪。又台北友人係
    當日陳盈洲及廖溪川在等待的友人，為陳萬呈律師之朋友，
    因陳萬呈律師臥病在床，乃約台北友人前來交代委託處理之
    事項，被告根本不知其姓名及聯絡方式，只知其為陳萬呈「
    律師之朋友」，又台北友人係於原告到達前20分鐘抵達思威
    特，並非被告相約而來，又因台北友人有抽煙，才與陳盈洲
    及廖溪川坐在思威特外之座椅聊天，但原告到場之後，口氣
    非常不好詢問台北友人及陳盈洲、廖溪川是誰，經被告稍作
    介紹，陳盈洲請兩造進入思威特自行洽談，並要服務人員準
    備冰咖啡招持，原告卻咆嘯稱：「這是我們夫妻間的事情，
    你們這些外人憑甚麼干涉？信不信我叫人砸了這間店，還要
    你們好看。」等恐嚇言語，陳盈洲等人受到原告之恐嚇，要
    求原告心平氣和與被告商談，他們不想干涉，並一直坐在思
    威特外面談他們自己的事情，兩造自行洽談時，原告態度惡
    劣，對被告冷嘲熱諷，又以粗口侮辱被告，陳盈洲等人僅催
    促被告趕快與原告談好，若需要協助再行告知。待兩造談好
    條件後，陳盈洲請台北友人入內按照雙方所談定之條件撰寫
    離婚協議書，撰寫完畢經雙方確認後，陳盈洲騎車要拿去影
    印4 份，原告又稱要加載其所要求之文字，廖溪川只好打電
    話叫陳盈洲回來，按照原告要求加上離婚協議書上所載附註
    條文後，陳盈洲始再騎車拿去影印。因離婚協議書上有2 個
    證人欄位，原告對被告稱：「證人你要自己準備，我沒有什
    麼朋友」等語，被告只好請求陳盈洲及廖溪川幫忙簽署證人
    。簽署完畢之後，原告立即自行離去，並未交付任何金錢及
    支票，原告稱要待隔日協同辦理離婚登記完成後再說。又因
    99年12月8 日下午陳盈洲等人本約定要前往陳萬呈律師所在
    之療養院，卻因兩造之事而拖延，之後改約隔日上午前往探
    視陳萬呈律師。但因被告害怕又遭到原告之辱罵或動粗，本
    想拜託陳盈洲等人一同前往台南市南區戶政事務所，但因陳
    盈洲及廖溪川有事處理，只由台北友人陪同被告前往，辦理
    登記時係由兩造自行辦理，台北友人從未干涉，並常至大門
    口抽煙，待兩造完成離婚登記後，陳盈洲及廖溪川前來要載
    台北友人前去探視陳萬呈律師，原告依約交付30萬元時，要
    求被告交付收據，但原告對被告親自簽名尚不滿意，又要求
    被告蓋指印，被告蓋上指印後，原告又稱必須蓋上「右手大
    拇指」之指印，極盡刁難之能事，並一再出言羞辱被告。被
    告當場要求原告給付約定之支票，原告卻稱兩造必須共同前
    往台南縣政府南區服務中心工商服務處（現已改制為台南市
    歸仁文化中心）辦理公司負責人更名登記完成後，才會依約
    給付被告支票。陳盈洲等人因已與陳萬呈律師相約前往探視
    ，只得由被告自行與原告前往台南市歸仁文化中心，並於公
    司負責人更名登記完成之後，原告始悻悻然花了1 個多小時
    慢慢簽發附表所示支票交付給被告後自行離去。而當時陳盈
    洲等人係在高雄市前鎮區欣榮總安養院探視陳萬呈律師，顯
    見原告簽發並交付系爭支票予被告之時，陳盈洲等人根本不
    在場。原告之說法不但完全違反常理，亦無證據，不足採信
    。原告於離婚後，有時以電話騷擾並恐嚇被告，甚至對被告
    所聘請之員工葉僑散佈被告跟人家跑了等誹謗被告之詞，並
    稱被告協同陳盈洲及廖溪川脅迫原告，誹謗陳盈洲、廖溪川
    等之名譽。被告於收到原告所寄發之存證信函後，打電話告
    知原告不能如此誹謗離婚證人，否則陳盈洲等人也會採取法
    律行動。現被告與陳盈洲等人已準備對原告提出刑事誹謗告
    訴及名譽損害賠償訴訟，此乃法律上之合法權利行使，何來
    恐嚇脅迫？被告係知悉印尼幫傭遭受原告多次強姦及恐嚇下
    忍無可忍，但念在夫妻一場，始向原告提出離婚，並未揭發
    原告之犯罪行為，孰知原告以同意離婚並賠償贍養費為由，
    要求被告於離婚後丟棄相關證物，並於確認被告丟棄後再以
    謊言誣指被告及陳盈洲等人脅迫其離婚並給付賠償。兩造於
    99年12月8 日當面親筆簽署離婚協議書，且系爭支票均為原
    告作成，原告主張上開意思表示有受脅迫，自應由原告負舉
    證責任。再者兩造結婚時民法親屬編關於夫妻財產之規定已
    然修正，雖原告與被告未以契約訂定夫妻財產制契約，但登
    記於被告名下之財產，本屬被告所有。被告既自始為系爭車
    輛之所有權人，原告依民法第767 條以所有權人之地位請求
    被告返還，於法無據等語資為抗辯。並聲明：（一）如主文
    第1 項所示。（二）如受不利判決，被告願供擔保請准宣告
    免為假執行。
四、兩造不爭執之事實：
（一）兩造前為夫妻關係，雙方於99年12月8 日在台南市○○區
      ○○路之思威特商談離婚事宜，並於同日簽署系爭離婚協
      議書，由訴外人廖溪川及陳盈州擔任證人，兩造於同年月
      9 日上午至戶政事務所辦理離婚登記，當日原告交付現金
      30萬元給被告，並簽發附表所示支票，金額共120 萬元交
      付被告，被告因而簽署收據給原告。
（二）原告於100 年1 月14日寄發台南海佃郵局第3 號存證信函
      存證給被告，內容載明：「撤銷意思表示通知：查民國99
      年12月8 日台端約寄件人去談事，到達一無營業之素食館
      時，出現三名陌生男子在現場向寄件人脅迫離婚必須將寄
      件人出資之車號3633-UG 福斯牌2000CC歸屬台端及分期給
      付台端新台幣壹佰貳拾萬元（開立臺灣土地銀行東台南分
      行支票52張票號面額及兌付日期如附表所載）。因寄件人
      心生恐懼而做出上述同意汽車歸屬台端及開立支票52張交
      付台端之意思表示，茲以上係被脅迫之意思表示，爰依民
      法第92條之規定，撤銷上述意思表示，特此通知。」等語
      ，被告已經收受該存證信函。
（三）原告另於100 年1 月15日向台南市政府警察局第6 分局報
      案遭受被告家暴。
五、本件兩造協議之爭執事項在於：原告簽署系爭離婚協議書、
    交付30萬元現金及系爭支票，並同意將系爭車輛過戶給被告
    之意思表示，是否受到被告的詐欺及脅迫？經查：
（一）按因被詐欺或被脅迫而為意思表示者，表意人得撤銷其意
      思表示。但詐欺係由第三人所為者，以相對人明知其事實
      或可得而知者為限，始得撤銷之。被詐欺而為之意思表示
      ，其撤銷不得以之對抗善意第三人。民法第92條定有明文
      。所謂詐欺，須有欲使相對人陷於錯誤，故意示以不實之
      事，令其因錯誤而為意思表示之行為，始足當之（見最高
      法院18年上字第371 號、56年台上字第3380號判例）。倘
      其主觀上並無詐欺之意思，縱相對人之意思表示有錯誤，
      仍不能遽認係屬詐欺之行為。至所謂因被脅迫而為意思表
      示，係指因相對人或第三人以不法危害之言語或舉動加諸
      表意人，使其心生恐怖，致為意思表示而言，故如相對人
      或第三人以向有關權責機關為舉發或告發之意思通知表意
      人，不論其所欲為之舉發或告發之情事是否屬實，因是否
      為舉發或告發乃其合法權利之行使，尚難認為不法之脅迫
      。而當事人主張其意思表示係因被詐欺或脅迫而為之者，
      應就其被詐欺或被脅迫之事實，負舉證之責任（最高法院
      21年上字第2012號、44年台上字第75號判例參照）。本件
      原告既依民法第92條規定，撤銷其所為意思表示，即應就
      被告或台北友人、廖溪川及陳盈州如何欲原告陷於錯誤，
      故意示以不實之事，令其因錯誤而為意思表示，及被告或
      台北友人、廖溪川及陳盈州如何以不法危害之言語或舉動
      加諸原告，使其心生恐怖，致為意思表示等情，負舉證之
      責任。
（二）原告主張其遭被告或台北友人假稱律師與廖溪川及陳盈州
      共同詐欺及脅迫，因而簽署系爭離婚協議書同意給付被告
      150 萬元及系爭車輛，並交付被告30萬元及系爭支票予被
      告等情，無非以其提出之離婚協議書、台南海佃郵局第3
      號存證信函、臺南市政府警察局第6 分局處理家庭暴力與
      兒少保護案件調查紀錄（通報）表、100 年1 月20日兩造
      對話錄音CD、譯文、家美皮膚科收據、博生堂中藥房收據
      、徐志中診所診斷證明書、家美皮膚科診所診斷證明書、
      檢查報告、賴金蓉中醫診所診斷證明書、原告退件通知各
      1 紙、藥袋封面、收據各2 紙、被告傳真3 紙、估價單6
      紙等影本為證。惟查系爭離婚協議書、被告簽收之收據2
      紙，僅足證明兩造簽字協議離婚，及原告交付現金30萬元
      與系爭支票共52張予被告，經被告立據為證之事實；另台
      南海佃郵局第3 號存證信函、臺南市政府警察局第6 分局
      處理家庭暴力與兒少保護案件調查紀錄（通報）表及原告
      退件通知，均係原告片面主張所做成，自無從據以認定原
      告之主張為真實；又家美皮膚科收據、博生堂中藥房收據
      、徐志中診所診斷證明書、家美皮膚科診所診斷證明書、
      檢查報告、賴金蓉中醫診所診斷證明書各1 紙、藥袋封面
      ，則僅可證明原告有各該診所之診斷、檢查之病症，難認
      各該病症係遭被告或台北友人及廖溪川、陳盈州之詐欺或
      脅迫所造成；至於估價單6 紙亦只能證明有估價單上所載
      之貨物進、退貨之情。故上開書證自無法證明原告主張其
      遭被告或台北友人、廖溪川、陳盈州詐欺或脅迫之情。再
      查依100 年1 月20日兩造對話錄音CD、譯文之內容，可知
      皆是原告用誘導詢問之方式先說出其所謂遭詐欺或脅迫之
      事而與被告對話，但被告對於原告指控被告請的律師或另
      2 位證人（即廖溪川、陳盈州）有脅迫、詐欺原告等情，
      已於兩造對話中予以否認乙節，亦有原告提出之CD及錄音
      譯文各1 件在卷可憑，則單憑兩造上開對話內容中出現有
      「律師」之人，仍難認為被告與該所謂律師或廖溪川、陳
      盈州有對原告為詐欺或脅迫之事。另被告之傳真3 張，其
      中第一張載明：「王義榮：你若再擾亂下去，我也不會再
      忍讓，我過去一直抱著好聚好散及唸在過去一份情份，你
      若再繼續擾亂我的安寧，那只好歹勢，我會把你違法及幹
      過的壞事公眾於事。」等語；第二張內容很長但乃被告記
      載有關兩造過去婚姻生活、爭執及離婚之條件；第三張則
      記載：「王義榮：有些話是有理說不清，有些事是天知、
      地知、自己知，總之是有理說不清，講再多也是沒路用，
      您是高學歷的人，離婚協議上記載清清楚楚，PS部份也是
      按您意思再填寫上去的，再說兩位證人我也不認識他們，
      您硬說被脅迫，為何要扭曲事實，是否腦筋有問題，票給
      您開5 年，您還不滿意，我一直想要處理到好聚好散，珍
      惜曾經擁有的一段，若你仍不珍惜那我也無法度，若想上
      法院那兩位證人也會告您，後果自行負責。您最近老是講
      我恐嚇您，我何時變得那麼大的本領了，可嚇死您這個天
      不怕、地不怕的人，可能是壞事做多之因吧！好自為之吧
      ！」等語，有被告傳真3 張在卷可稽，可知上開傳真乃於
      原告主張其遭詐欺或脅迫之前或之後所做成，且係被告對
      原告舉動之回應，自亦無法證明原告有遭被告詐欺或脅迫
      之事。是上開書證均無從為有利於原告之認定。
（三）復查兩造於系爭離婚協議書上約定：「甲（即原告）乙（
      即被告）雙方感情不睦，無法維持共同生活，經甲乙雙方
      共同協議離婚，訂立下述條款共同遵守：一、甲乙雙方均
      係於自願且無任何意思不自由或不自主之情形下，同意以
      協議離婚之方式結束婚姻關係。二、甲方同意將自己出資
      購買之車號3633-UG 福斯牌2000CC敞篷式自用小客車壹輛
      （目前登記於乙方名下）完全歸屬於乙方所有，並不得再
      有其他任何相異之主張或請求。三、甲方同意於民國99年
      12月9 日協同辦理離婚登記前給付乙方現金新台幣參拾萬
      元。四、甲方同意再分期給付新台幣壹佰貳拾萬元予乙方
      ，由甲方簽發以自己為發票人之60張支票，每張票載金額
      為新台幣貳萬元，分期五年，第一張到期日為中華民國10
      0 年1 月9 日，以後每張支票之到期日均為隔月9 日，依
      此類推。若有任何一期支票不獲兌現，則視為所欠餘款全
      部到期，乙方得逕依本離婚協議書聲請支付命令及強制執
      行，甲方不得有任何異議或相反之主張。五、甲乙雙方約
      定於中華民國99年12月9 日上午至戶政事務所協同辦理離
      婚登記。：：：附註：甲乙雙方簽訂本離婚協議書之時起
      ，任一方不得再對他方有其他任何請求或主張。」等語，
      有離婚協議書1 件附卷可查，可知兩造於99年12月9 日至
      戶政事務所辦理離婚登記，原告並給付被告30萬元現金及
      系爭支票，乃均本於系爭離婚協議書之約定而來，則原告
      簽署系爭離婚協議書若確係遭到被告或台北友人、廖溪川
      、陳盈州之詐欺或脅迫，衡情原告於99年12月8 日簽署系
      爭離婚協議書而離去後，已可報警尋求保護，應不致於隔
      日仍依約至戶政事務所辦理離婚登記並交付30萬元現金及
      簽發系爭支票予被告，原告亦不可能在簽署系爭離婚協議
      書及辦理離婚登記後相隔1 個月後之100 年1 月14日，始
      寄發存證信函通知被告撤銷上開意思表示，並於同年月15
      日始向警察局報案遭受被告之家庭暴力之理。再參以兩造
      簽署系爭離婚協議書所在之思威特，乃目前仍在營業且臨
      接馬路之餐廳，並非原告起訴所稱之已休業餐廳乙節，亦
      有被告提出之思威特照片4 張、廣告單1 張在卷足憑，且
      經原告自承屬實（見本院100 年4 月27日言詞辯論筆錄）
      ；又兩造於99年12月9 日辦理離婚登記之戶政事務所既為
      公眾場合，且原告交付被告30萬元現金及系爭支票，連同
      被告簽立收據2 張交付原告收執之過程，顯非短時間可以
      達成，則若原告於99年12月8 日及同年月9 日有遭受被告
      或台北友人、廖溪川、陳盈州之詐欺或脅迫，原告應可隨
      時自思威特向外呼救，或向戶政事務所或周遭之人員求救
      ，原告實無不為任何其遭詐欺或脅迫之表示，而遲至100
      年1 月14日及同年月15日始發現其被詐欺或脅迫之理。
（四）再者原告對於其本件遭詐欺或脅迫之過程陳稱：「被告約
      我去我完全不了解的地方，那個地方很偏僻，而且被告叫
      人去沒有告訴我，我到達之後，那個地方離大馬路還有5
      公尺的空地，外面有3 個男人我不知道是誰，那個地方有
      玻璃門窗，我只看到被告1 人，我進去之後之前看到的3
      個男人也跟著我進去，那個地方招牌是掛素食店，我進去
      之後是一個很大的地方，看不出來是在做生意，裡面是否
      乾淨我不清楚，我有看到桌椅，我有問被告他叫來的是什
      麼人，被告說她叫來的是律師，我問被告叫人來為何不先
      告訴我，被告不講話，那個自稱律師的人說他是台北有名
      的律師，並在桌上放了1 本六法全書，他說我跟外勞有曖
      昧行為，是很嚴重的事情，一開始就這樣恐嚇我，如果被
      告告我，至少要賠償150 萬元，不信我去勞委會問就知道
      ，他就要我跟被告好好討論這件事，否則很難解決，後來
      我跟被告談，因為被告主動要求離婚，她要求我給她300
      萬元，我說最多只能答應2 、30萬元，我跟被告說她原先
      只要求100 萬元，為何增加到300 萬元，被告還要求我給
      她系爭車輛，為了這件事情雙方談的不高興，那個自稱律
      師的人看我們談不攏就走出去，我和被告繼續談，談不攏
      ，被告就像仇人似的板著臉走出去，留我在現場，沒多久
      ，被告又帶那個自稱是律師的人走進來，那個自稱律師的
      人問到底是怎樣，被告說我都不答應給她錢，那個自稱律
      師的人又說原來所述的那些話，他問被告到底要跟我要求
      多少錢，被告說300 萬元，但我當場拒絕，然後律師說到
      底要多少，被告說她可以降到200 萬元，我也拒絕，被告
      就很生氣叫那麼律師裁決，律師說反正去法院告來告去我
      至少要賠償150 萬元，就叫我給被告150 萬元，我也拒絕
      ，那個自稱律師的人指著六法全書說我不同意的話，就無
      法走出那個地方，我看另外兩個男人都守在門口，那兩個
      男人看我在看他們，他們的身體有動了一下，我心裡雖然
      很生氣，但我怕走不出那個地方，所以我就答應要給被告
      150 萬元跟系爭車輛，離婚協議書是我遭被告聚眾脅迫當
      天當場簽署的。」等語（見本院100 年4 月20日言詞辯論
      筆錄），可知原告對於被告或台北友人雖自稱伊是律師及
      伊指著六法全書要求原告給付多少金額之事，仍有多次拒
      絕之舉動，台北友人更有提到被告要到法院去告原告，且
      無原告身體或自由受到他人壓制之情形，則原告自無失去
      意思決定自由或遭詐欺而為意思表示之情況。更何況原告
      前開所述之意思決定過程，乃其個人主觀臆測怕走不出思
      威特及利害權衡之考量，應屬其自身決定對外意思表示之
      內部動機問題，亦非被告或台北友人之詐欺或脅迫之行為
      所致。又原告自承其為國立臺灣大學森林系畢業（見本院
      同日言詞辯論筆錄），可知原告為高級知識份子，縱使對
      於法律規定並不熟悉，但其對於律師只是接受當事人委託
      處理法律事務之專業人士，並無公權力及強制力，及六法
      全書之內容等情，應屬其學識、經驗所能知悉，則原告顯
      不可能只憑被告或台北友人口頭告知該台北友人為律師及
      台北友人指著六法全書，即同意被告或台北友人開出之條
      件，原告上開所陳其遭被告或台北友人、廖溪川、陳盈州
      詐欺或脅迫之過程明顯與常理有違。另原告上開言詞辯論
      期日所陳其遭詐欺、脅迫之經過，及實際進行詐欺、脅迫
      者僅被告與台北友人，顯與原告起訴狀及存證信函內容所
      述進行脅迫者為3 名陌生男子，及其遭詐欺、脅迫之過程
      明顯不符，益證原告主張其遭受被告或台北友人、廖溪川
      、陳盈州詐欺或脅迫云云，顯然不實。
（五）綜上所述，原告所提之證據，均無從為原告主張之證明，
      且原告所陳本件遭詐欺、脅迫之過程先後矛盾，並與常理
      不符，難認原告簽署系爭離婚協議書時有何失去意思決定
      自由或被詐欺之情事，則原告主張其簽署系爭離婚協議書
      、交付30萬元現金及系爭支票，並同意將系爭車輛過戶給
      被告之意思表示，乃受到被告或台北友人、廖溪川、陳盈
      州之詐欺及脅迫云云，顯然無稽，不足採信，被告抗辯原
      告並未遭到詐欺或脅迫乙節，要屬可採。是原告依民法第
      92條、第93條規定，以存證信函通知被告撤銷系爭離婚協
      議協議書之約定，自屬無據。從而原告另依民法第114 條
      、第767 條第1 項前段規定，請求被告返還系爭支票，如
      無法交還支票，應按票面金額加附自到期日起至清償日止
      ，按年息百分之6 計算之利息返還原告；並請求被告將系
      爭車輛過戶原告，並交還系爭車輛，如無法交還原物者應
      給付40萬元，均無理由，不應准許。
六、本件原告之訴既經駁回，其假執行之聲請因而失所依附，應
    併予駁回之。
七、末按訴訟費用，由敗訴之當事人負擔。法院為終局判決時，
    應依職權為訴訟費用之裁判。民事訴訟法第78條及第87條第
    1 項分別定有明文。經核本件訴訟費用額即為第一審裁判費
    16,840元，而原告之請求為無理由，自應由原告負擔本件訴
    訟費用，本院爰依上開規定確定原告應負擔之訴訟費用如主
    文第2 項所示。
八、本件事證已臻明確，原告主張被告之答辯有如其書狀所稱之
    疑點與謊言部分，既無從證明原告主張本件遭到詐欺及脅迫
    之情為真，自與判決結果無影響；另被告提出之其餘防禦方
    法，亦核與判決結果無影響，爰不一一論述，附此敘明。
據上論結，本件原告之訴為無理由，依民事訴訟法第78條、第87
條第1 項，判決如主文。
中    華    民    國    100   年    5     月    24    日
                  民事第三庭    法  官  林雯娟
以上正本係照原本作成。
如對本判決上訴，須於判決送達後20日內向本院提出上訴狀及其
繕本，並繳納上訴裁判費。
如委任律師提起上訴者，應一併繳納上訴審裁判費。
中    華    民    國    100   年    5     月    24    日
                                書記官  楊建新